【裁判字號】    99,交聲,1110
【裁判日期】    991022
【裁判案由】    違反道路交通管理處罰條例聲明異議
【裁判全文】
臺灣士林地方法院交通事件裁定        99年度交聲字第1110號
原處分機關  臺北市交通事件裁決所
異  議  人
即受處分人  甲○○
上列異議人即受處分人因違反道路交通管理處罰條例案件，對於
臺北市交通事件裁決所民國99年9月10日所為之處分（原處分案
號：北市裁罰字第裁22-DB0000000號）聲明異議，本院裁定如下
：
    主  文
原處分撤銷。
甲○○不罰。
    理  由
一、按法院受理交通事件，準用刑事訴訟法之規定，道路交通管
    理處罰條例第89條前段定有明文，是最高法院76年臺上字第
    4986號判例所指認定犯罪事實所憑之證據，雖不以直接證據
    為限，間接證據亦包括在內；然而無論直接或間接證據，其
    為訴訟上之證明，須於通常一般之人均不致有所懷疑，而得
    確信其為真實之程度者，始得據為有罪之認定，倘其證明尚
    未達到此一程度，而有合理之懷疑存在以致事實審法院無從
    取得有罪之確信時，即應由法院為諭知被告無罪之判決，亦
    即刑事訴訟法上法院認定事實之最重要原則「認定被告有罪
    ，就該有罪事實不能有任何之合理懷疑存在」，於法院審理
    行為人違反道路交通管理處罰條例案件時，自當有其適用。
    易言之，法院於審理行為人違反道路交通管理處罰條例案件
    ，當踐行完畢調查證據之程式後，為事實之認定時，如就原
    處分機關所認定之行為人違規之事實仍有合理之訴訟上懷疑
    ，而無法百分之百確信行為人確有該當於道路交通管理處罰
    條例各該處罰條文之構成要件事實時，即應依訴訟上之待證
    事實「倘有懷疑，則從被告之利益作解釋」之證據法則，作
    對受處分人有利之認定。
二、原處分意旨略以：異議人即受處分人甲○○於民國99年7月1
    7日16時30分許，騎乘車牌號碼8HU-995號重型機車，行經桃
    園縣八德市○○路與華安街口，為警攔停舉發「闖紅燈（往
    桃園直行）」之違規，依道路交通管理處罰條例第53條第1
    項、第63條第3項之規定（原處分誤載為第63條第1項，應予
    更正），裁處異議人罰鍰1,800元，並記違規點數3點。
三、異議意旨略以：當時伊在桃鶯路南向車道旁之CoCo飲料店買
    飲料，桃鶯路之號誌為紅燈，對面華安街之號誌為綠燈，且
    該路口未設置機車待轉區，故伊便於綠燈直行左轉至桃鶯路
    北向車道，並無員警所稱闖紅燈；又伊並未逆向行駛於桃鶯
    路上，當時伊係車頭朝向CoCo店門口，於該路口號誌為綠燈
    時才轉向掉頭穿越馬路，且伊車停放於CoCo店門口已有2 分
    鐘之久，員警停等紅燈不過數10秒，如何證明伊係逆向行駛
    ？再員警所處位置無法看見伊車停放位置係於對向車道停止
    線之何處，本件舉發顯有瑕疵，爰此聲明異議等語。
四、經本院查：
  (一)按駕駛人駕駛汽車，應遵守道路交通標誌、標線、號誌之指
    示，並服從交通指揮人員之指揮，道路交通安全規則第90條
    定有明文。又停止線，用以指示行駛車輛停止之界限，車輛
    停止時，其前懸部分不得伸越該線；本標線為白實線，寬30
    至40公分，依遵行方向之路面寬度劃設之；車輛面對圓形紅
    燈表示禁止通行，不得超越停止線或進入路口，道路交通標
    誌標線號誌設置規則第170條第1項前段、第2項前段、第206
    條第5款第1目分別定有明文。又汽車駕駛人行駛車輛於遇紅
    燈時超越停止線，實已進入交岔路口或佔用行人穿越道線，
    易造成交岔路口車輛、行人行進之遲滯或危險，況有燈光號
    誌管制之交岔路口，於紅燈亮起時，行駛車輛本應遵照標誌
    、標線（包含停止線）、號誌之指示停車，若於紅燈時車輛
    猶超越停止線繼續向前行駛，既未遵守禁制標線之指示，超
    越應停止之界限，自仍屬闖紅燈之行為，不因有無完成闖越
    交岔路口之動作而有歧異，此由道路交通標誌標線號誌設置
    規則第170條第3項另規定「本標線之前得加繪黃色『越線受
    罰』標誌」等情，更堪認定。從而，所謂交岔路口，其範圍
    係指停止線前方之區域，汽車駕駛人於交岔路口之燈號顯示
    為紅燈時，應遵守燈號於停止線後方停等，不得再行往前行
    駛進入交岔路口範圍，如汽車駕駛人於燈號轉變為紅燈後，
    卻仍繼續往前行駛、未於停止線後方停等，以致車身完全超
    越停止線，進入交岔路口範圍，其所為自仍構成行經有燈光
    號誌管制之交岔路口闖紅燈之違規行為，合先敘明。
  (二)本件經本院當庭勘驗證人即掣單舉發之桃園縣警察局大安派
    出所警員乙○○所提出之現場監視錄影光碟，勘驗內容如下
    ：異議人騎機車載其友人，將車輛停放於桃鶯路南向道路旁
    ，位置在停止線與行人穿越道即斑馬線中間、CoCo飲料店前
    ，異議人下車買飲料；於錄影時間16時21分16秒時，異議人
    之友人當時在機車後座等待，異議人走出飲料店後騎上機車
    ，將機車調頭，車頭轉向路口時，前輪即壓在行人穿越道，
    16 時21 分17秒，異議人之車身已壓在桃鶯路南向道路上之
    行人穿越道靠騎樓位置，16時21分18秒，異議人騎機車穿越
    桃鶯路與華安街口，當時華安街為綠燈，桃鶯路之號誌為紅
    燈，異議人騎車到達桃鶯路北向道路之慢車道上，此時舉發
    員警亦從桃鶯路南向號誌停止線處，迴轉至桃鶯路北向之快
    車道上，追趕異議人（見本院99年10月19日勘驗筆錄）。互
    核與警員所提出現場圖、照片及異議人所提出之現場照片資
    料觀之，顯見當時異議人確係將其機車停放在飲料店前，進
    入飲料店購買飲料，而待其走出飲料店騎上機車後，將該機
    車之車頭轉向之時，其前車輪即壓在行人穿越道上，則異議
    人當時在飲料店前停放機車位置，應認非常接近行人穿越道
    ，是以其位置應係在行人穿越道與對向車道停止線延伸處之
    間，應可認定。亦足證異議人辯稱其係停放在靠進行人穿越
    道之處，並依華安街口之綠燈號誌穿越路口，行駛至桃鶯路
    上等語，尚非子虛。而本件異議人將其機車停放在停止線與
    行人穿越道間，依前開說明，異議人停放位置係屬交岔路口
    而非位於對向車道延伸之停止線內側，則異議人騎機車於桃
    鶯路、華安街口時，依華安街口之綠燈號誌行駛，尚屬有據
    ，而不該當於闖紅燈之違規行為。
  (三)證人即員警乙○○雖到庭證稱：當時異議人之機車停放位置
    係在CoCo飲料店前面，也就是在對面車道所延伸過來之停止
    線裡面，而非停止線與行人穿越道中間等語（見本院卷第32
    頁背面、33頁），並有證人繪製之現場圖1 紙附卷可稽（本
    院卷第36頁）。惟查，證人乙○○雖證稱異議人之機車係停
    放在對向車道停止線延伸處內，惟依其所繪製之現場圖（本
    院卷第36頁) 及本院當庭命其所指出之異議人機車停放之位
    置（見本院卷第14頁下圖）以觀，異議人機車停放處係剛好
    在對向車道停止線之延伸處，而非明顯即可判斷係處於停止
    線延伸之內側或外側，而證人即員警乙○○發現異議人之機
    車停放位置時，其本身之位置係於桃鶯路南向車道，距離異
    議人之機車剛好為一路口，約有十公尺多之遠，此亦有證人
    所提之上開現場圖可證，而異議人機車停放之位置因係南向
    車道，並無停車線，須從北向車道之停止線延申過來判斷其
    是否有超越停止線，而依取締之員警之位置與異議人當時之
    位置相隔之距離，用以判斷異議人之機車係停放於停止線延
    伸過來之內或外，確易產生視覺上之誤差，而有誤認之虞，
    是以就此部分仍應依上開錄影光碟所呈現之客觀事實為論斷
    之依據，亦即難逕認異議人車有上開違規闖紅燈情事，原處
    分機關遽認異議人有上開之違規，尚有未洽。
五、綜上所查，本件依現有卷證，並無證據足資證明異議人有「
    駕車行經有燈光號誌管制之交岔路口闖紅燈」之違規事實，
    原處分遽為裁罰，尚有未洽。異議人異議為有理由，爰撤銷
    原處分，改諭知異議人不罰。
據上論斷，應依道路交通管理處罰條例第87條第2項、道路交通
案件處理辦法第20條前段，裁定如主文。
中    華    民    國    99    年    10    月    22    日
                        交通法庭法  官  徐文瑞
以上正本證明與原本無異。
如不服本裁定應於送達後 5日內向本院提出抗告狀。
                                書記官  蔡雨呈
中    華    民    國    99    年    10    月    22    日

司法院資訊處製作；財團法人民間司法改革基金會備份。
